臺北高等行政法院判決　　　　　　　　　　　　　　　九十年度訴字第二八七三號
　　　　　　　　　　　　　　　.
　　原　　　告　甲○○○
　　訴訟代理人　丙○○
　　被　　　告　臺北市稅捐稽徵處
　　代　表　人　乙○○處長）.
　　訴訟代理人　戊○○
　　　　　　　　丁○○
右當事人間因房屋稅事件，原告不服臺北市政府中華民國九十年二月十四日府訴字第
八九０九四九五三０一號訴願決定，提起行政訴訟。本院判決如左︰
　　主  文
原告之訴駁回。
訴訟費用由原告負擔。
　　事  實
一、事實概要︰
    臺北市松山區○○○路○段一一三巷六弄二十一號一樓及復興北路三一三巷六號
    地下一樓房屋為原告所有，其中復興北路三一三巷六號地下一樓之房屋（使用執
    照用途別為停車場及防空避難室）經被告所屬松山分處查獲自八十八年八月一日
    起，即由原告併同民生東路三段一一三巷六弄二十一號一樓房屋出租予聯邦保險
    經紀人股份有限公司及聯邦保險代理人股份有限公司供營業使用，被告所屬松山
    分處乃以八十八年十二月二十四日北市稽松山乙字第八八０四０五二五０七號書
    函通知原告略謂：「台端所有本市○○○路三一三巷六號地下樓之房屋，．．．
    未經核准變更而改變使用，自八十八年十月起依『臺北市房屋稅徵收細則』第四
    條第二項規定加重課稅．．．」，嗣被告所屬松山分處核定上開二房屋八十九年
    度房屋稅（課稅期間：自八十八年七月一日起至八十九年六月三十日止）共計新
    臺幣三０、三九七元，原告不服，向被告所屬松山分處申請更正稅率，經該分處
    函復否准，原告仍不服，申請復查，經被告復查決定予以駁回，原告仍表不服，
    提起訴願，仍遭駁回，遂提起本件行政訴訟。
二、兩造聲明：
　(一)原告聲明：訴願決定及原行政處分均撤銷。
　(二)被告聲明：駁回原告之訴。
三、兩造之爭點：原告所有系爭地下一樓房屋，究應自八十八年十月起或自八十九年
    三月起改依違規使用之房屋稅稅率（百分之五）課徵房屋稅？
  (一)原告之主張：
　　1.依房屋稅法規定，房屋稅係按「實際使用情形」，分別按住家、非住家之稅率
      課徵。
    2.系爭房屋地下室用途列「防空避難室」，一直「空置」。雖經出租，仍為空置
      。自八十九年二月底，始因一樓不敷使用，才在地下室牆邊部分空間放置資料
      櫃，而仍有大部分空間「空置」（附房客說明書一份）。
    3.被告機關於八十八年十一月及八十九年六月現場勘查一樓及地下室打通使用情
      形，即認定其為營業用，而忽略地下室仍在「空置」當中，故被告課徵營業用
      實屬不合法。（空置即供防空避難室用）
    4.綜上所述，房屋稅既按「實際使用情形課徵」，系爭房屋用途列為防空避難室
      而空置，依法應予免徵，並自八十九年三月實際使用起，始能課徵房屋稅。
  (二)被告之主張：
    1.按行為時房屋稅條例第七條規定：「納稅義務人應於房屋建造完成之日起三十
      日內，向當地主管稽徵機關申報房屋現值及使用情形；其有增建、改建、變更
      使用：時亦同。」台北市房屋稅徵收細則第四條第一項第一款、第二款及第二
      項規定：「本市房屋稅稅率規定如左：一、住家用房屋按其現值課徵百分之一
      ‧三八，二、非住家用房屋其為營業用者，按其現值課徵百分之三：。」「房
      屋之使用執照所載用途別為停車場或防空避難室，未經核准變更使用，而改變
      為其他用途者，：非住家營業用按其現值百分之五課徵。」
    2.查系爭房屋一樓及地下室於八十八年八月一日起供邦聯保險經紀人股份有限公
      司、聯邦保險代理人股份有限公司營業使用，該二公司並自八十八年九月二十
      八日於系爭地址設籍營業，此有房屋租賃契約書、被告運用房屋稅稅號查詢營
      業稅資料作業等資料附卷可稽。
    3.查上開二家公司設籍地址為臺北市○○○路○段一一三巷六弄二十一號，惟依
      地籍電傳資料記載系爭房屋一樓及地下室為同一筆基地（敦化段五小段二十二
      地號土地）、同一使用執照（六八使字一八九三），門牌分別編訂為臺北市○
      ○○路○段一一三巷六弄二十一號一樓及及復興北路三一三巷六號地下樓，經
      被告所屬松山分處現場勘查係內部打通（由二十一號一樓築一樓梯通至六號地
      下樓）供營業使用，此有被告所屬松山分處八十九年六月十二日北市稽松山乙
      字第八九○一七二二三○○號函及所攝照片附卷可稽。
    4.原告主張系系爭房屋地下室，用途別『防空避難室』一直『空置』。雖經出租
      仍為空置。自八十九年二月底，始因一樓不敷使用，才在地下室邊部份空間放
      置資料云云，經查系爭一樓房屋自八十八年九月二十八日起即有聯邦保險經紀
      人股份有限公司及聯邦保險代理人股份有限公司於該址設籍營業，系爭地下一
      樓使用執照用途為停車場、防空避難室，惟經被告所屬松山分處查明系爭地下
      樓房屋亦併一樓出租供營業使用，不符合免徵房屋稅要件，乃以八十八年十二
      月二十四日北市稽松山乙字第八八○四○五二五○七號函通知原告自八十八年
      十月起依百分之五稅率課徵房屋稅，是被告所屬松山分處原核定，洵屬有據。
      至被告所屬松山分處八十九年六月間另派員赴現場勘查並攝有照片乙事，係因
      原告於八十九年五月三十一日，向該分處申請一樓為部分住家部分營業使用，
      地下一樓為空置，乃派員赴現場勘查及以八十九年六月十二日北市稽松山乙字
      第八九○一七二二三○○號函復原告，原告據此訴稱被告係依八十九年六月所
      查事實認定其自八十八年十月起供營業使用予以課稅，顯有誤解。
    5.綜上所述，被告所屬松山分處依所查事實核定系爭一樓房屋八十八年七至九月
      按住家用百分之一．三八稅率，八十八年十月至八十九年六月間按營業用百分
      之三稅率，及系爭地下一樓自八十八年十月至八十九年六月按百分之五稅率課
      徵八十九年度房屋稅，並無違誤，原告主張，應不足採。
　　理  由
一、按行為時房屋稅條例第六條、第七條規定：「直轄市及縣（市）政府得視地方實
    際情形，在第五條規定稅率範圍內，分別規定房屋稅徵收率」、「納稅義務人應
    於房屋建造完成之日起三十日內，向當地主管稽徵機關申報房屋現值及使用情形
    ；其有增建、改建、變更使用或移轉、承典時亦同。」（房屋稅條例於九十年六
    月二十日修正）又台北市房屋稅徵收細則第四條第一項第一款、第二款及第二項
    規定：「本市房屋稅稅率規定如左：一、住家用房屋按其現值課徵百分之一‧三
    八。二、非住家用房屋其為營業用者，按其現值課徵百分之三．．．。」「房屋
    之使用執照所載用途別為停車場或防空避難室，未經核准變更使用，而改變為其
    他用途者，．．．非住家營業用按其現值百分之五課徵。」
二、查臺北市松山區○○○路○段一一三巷六弄二十一號一樓及復興北路三一三巷六
    號地下一樓房屋為原告所有，其中復興北路三一三巷六號地下一樓之房屋（使用
    執照用途別為停車場及防空避難室）經被告所屬松山分處查獲自八十八年八月一
    日起，即由原告併同民生東路三段一一三巷六弄二十一號一樓房屋出租予邦聯保
    險經紀人股份有限公司及聯邦保險代理人股份有限公司供營業使用，被告所屬松
    山分處乃以八十八年十二月二十四日北市稽松山乙字第八八０四０五二五０七號
    書函通知原告略謂：「台端所有本市○○○路三一三巷六號地下樓之房屋，．．
    ．未經核准變更而改變使用，自八十八年十月起依『臺北市房屋稅徵收細則』第
    四條第二項規定加重課稅．．．」，嗣被告所屬松山分處核定上開二房屋八十九
    年度房屋稅（課稅期間：自八十八年七月一日起至八十九年六月三十日止）共計
    新臺幣三０、三九七元，原告不服，向被告所屬松山分處申請更正稅率，經該分
    處函復否准，原告仍不服，遞經申請復查、訴願，均遭駁回，有被告所屬松山分
    處八十八年十二月二十四日北市稽松山乙字第八八０四０五二五０七號、八十九
    年六月十二日北市稽松山乙字第八九０一七二二三００號書函、被告八十九年八
    月二十五日北市稽法乙字第八九０九一二三三００號復查決定書、台北市政府九
    十年二月十四日府訴字第八九○九四九五三○一號訴願決定書在卷可稽，堪認屬
    實。
三、查系爭房屋一樓及地下室於八十八年八月一日起由原告出租予聯邦保險經紀人股
    份有限公司、聯邦保險代理人股份有限公司供作營業使用，該二公司並分別於八
    十八年十月一日及同年九月二十八日於系爭地址設籍營業，此有房屋租賃契約書
    、被告運用房屋稅稅號查詢營業稅資料作業等資料附原處分卷及訴願卷可稽。次
    查上開二家公司設籍地址雖僅登記為臺北市○○○路○段一一三巷六弄二十一號
    一樓，惟依地籍電傳資料記載系爭房屋一樓及地下室為同一筆基地（敦化段五小
    段二十二地號土地）、同一使用執照（六八使字一八九三），門牌分別編訂為臺
    北市○○○路○段一一三巷六弄二十一號一樓及復興北路三一三巷六號地下樓，
    經被告所屬松山分處現場勘查係內部打通（由二十一號一樓築一樓梯通至六號地
    下樓）可供一體使用為原告所不爭執，而原告係將系爭房屋一樓及地下室一併出
    租並收取每月七萬元之房租，且承租人聯邦保險經紀人（代理人）股份有限公司
    亦已在該址設籍營業，衡之常理，自無將該房屋地下室空置之理，況本件房屋租
    賃契約書已載明出租之標的物為一樓及地下一樓，且「限辦公室使用」，足見該
    地下室實係一併供營業使用，故承租人聯邦保險經紀人（代理人）股份有限公司
    所出具之說明書陳稱：「其地下室空置，至八十九年二月間因一樓不敷使用，才
    增加地下室部分空間放置資料做倉庫使用，及部分供員工休息，做住家使用」等
    語，與租賃契約書之記載不符，難以採信。
四、綜上所述，被告所屬松山分處依其查得系爭房屋實際使用情形，按臺北市房屋稅
    徵收細則第四條第二項後段之規定，核定自八十八年十月起地下一樓改依百分之
    五稅率課徵房屋稅，並核定系爭房屋一樓八十八年七至九月按住家用百分之一．
    三八稅率，八十八年十月至八十九年六月間按營業用百分之三稅率，及系爭地下
    一樓自八十八年十月至八十九年六月按百分之五稅率課徵八十九年度房屋稅，洵
    屬有據，復查及訴願決定予以維持，亦無不合，原告徒執前詞，聲請撤銷，為無
    理由，應予駁回。
五、據上論結，本件原告之訴為無理由，爰依行政訴訟法第九十八條第三項前段，判
    決如主文。
中　　華　　民　　國　　　九十一　　年　　　一　　　　月　　　九　　　　日
                            臺 北 高 等 行 政 法 院  第四庭
                                           審 判 長  法  官  張瓊文
                                                     法  官  黃清光
                                                     法  官  劉介中
右為正本係照原本作成。
如不服本判決，應於送達後二十日內，向本院提出上訴狀並表明上訴理由，如於本判
決宣示後送達前提起上訴者，應於判決送達後二十日內補提上訴理由書（須按他造人
數附繕本）。
中　　華　　民　　國　　　九十一　　年　　　一　　　　月　　　十　　　　日
                                                     書記官  陳圓圓
